臺灣新北地方法院刑事判決
                                    110年度金訴字第416號
公  訴  人  臺灣新北地方檢察署檢察官
被      告  黃逸傑


指定辯護人  本院公設辯護人姚孟岑
上列被告因詐欺案件，經檢察官提起公訴（110年度偵字第20046
號），被告為有罪之陳述，經本院合議庭裁定由受命法官獨任進
行簡式審判程序，判決如下：
    主  文
黃逸傑犯三人以上共同詐欺取財罪，處有期徒刑捌月。
    事實及理由
一、本案犯罪事實及證據，除犯罪事實欄第1行至第6行，更正為
    「緣黃逸傑（通訊軟體TELEGRAM暱稱為「揆揆」）於民國11
    0年5月間加入上開通訊軟體暱稱「蔥鴨大」、「囉賴靶」所
    屬詐欺集團，共同意圖為自己不法之所有，基於加重詐欺取
    財之犯意聯絡，黃逸傑受上開其他人指示擔任取簿手，....
    」、及證據部分補充「被告黃逸傑於本院準備程序及審理時
    之供述」外，餘均引用如附件檢察官起訴書之記載。
二、論罪科刑：
  ㈠論罪：
　　本件被告黃逸傑係擔任取簿手工作，而依指示前往領取告訴
    人蔡雯婷、施威丞2 人因受騙陷於錯誤而寄交之帳戶存摺及
    提款卡，而觀諸本案犯罪型態，係由多人縝密分工方能完成
    之集團性犯罪，除被告外，尚包括與其聯繫之「蔥鴨大」、
    「囉賴靶」，及負責監督被告領簿、取款之「2 號」，是被
    告主觀上對於與其共犯本件詐欺取財犯行之人數，已達三人
    以上乙節，應有所認知，是核被告此部分所為，應構成刑法
    第339條之4第1項第2款之三人以上共同詐欺取財罪。至公訴
    意旨認被告此部分所為，另涉犯洗錢防制法第14 條第1項之
    洗錢罪嫌云云。惟本件被告拿取包裹後，即為警查獲，依卷
    內事證尚無從據以認定被告所屬詐欺集團成員有將本件帳戶
    用來收受、持有或使用財物或財產上利益，亦未有製造金流
    斷點之情事，自難謂被告及其所屬詐欺集團成員業已著手於
    掩飾或隱匿詐欺所得去向之行為，即難論以洗錢防制法第14
    條第1 項之洗錢罪或該罪之未遂犯。然此部分若成立犯罪，
    與前述論罪部分具有想像競合之裁判上一罪關係，爰不另為
    無罪之諭知，併此敘明。
  ㈡科刑：
    ⒈刑法第59條之部分：
      按刑法第339條之4第1項第2款之三人以上共同詐欺取財罪
      ，其法定刑係1 年以上7年以下有期徒刑，得併科1百萬元
      以下罰金，然同為三人以上詐欺取財之人，其原因動機不
      一，犯罪情節未必盡同，其以三人以上詐欺取財行為所造
      成危害社會之程度自屬有異，法律科處此類犯罪，所設之
      法定最低本刑卻同為「1 年以上有期徒刑」，不可謂不重
      ，於此情形，自非不可依客觀之犯行與主觀之惡性二者加
      以考量其情狀，是否有可憫恕之處，適用刑法第59條之規
      定酌量減輕其刑，期使個案裁判之量刑，能斟酌至當，符
      合罪刑相當原則及比例、平等原則，最高法院96年度台上
      字第6103號、97年度台上字第4319號判決意旨參照。查本
      案被告係依指示提領告訴人等遭詐欺而寄出之帳戶資料，
      所參與之犯罪分工，與上層策劃者及實際實行詐術者相比
      ，惡性較輕；再考量被告甫領取上開裝有帳戶資料之包裹
      後，尚未有其他被害人將款項匯入，即為警查獲，並未造
      成實際損害，是認被告之犯罪情節，若科以該條之法定最
      輕本刑1 年有期徒刑，顯然過苛，客觀上足以引起一般人
      之同情，而有情輕法重之處，爰依刑法第59條規定酌減其
      刑。
    ⒉爰以行為人責任為基礎，審酌被告正值青壯，不思以正當
      途徑賺取所需，竟貪圖報酬，自甘為他人所利用，加入詐
      欺集團，無視政府一再宣示掃蕩詐欺集團決心，侵害他人
      之財產法益，嚴重破壞社會秩序，同時增加檢警查緝及被
      害人求償之困難，所為實有不該；兼衡其在本案犯罪中所
      扮演之角色及參與犯罪之程度、詐取款項金額（尚無被害
      人匯入款項）；並考量被告素行，有臺灣高等法院被告前
      案紀錄表1 份在卷可查；另斟酌被告犯後始終坦承犯行之
      犯後態度，及其於該詐欺集團內之分工，較諸實際策畫佈
      局、分配任務、施用詐術之核心份子而言，僅居於聽從指
      示、代替涉險之次要性角色，兼衡被告之犯罪動機、目的
      、手段、各次犯行所生損害，及被告自述之智識程度及家
      庭經濟狀況等一切情狀（見本院卷第118 頁），量處如主
      文所示之刑。
三、沒收：至被告於偵訊及本院審理時，固均坦承其加入該詐欺
    集團擔任取簿手及車手後，總共領得新臺幣6 千元之報酬，
    然此部分乃係被告於110 年5月4日，在烏日郵局擔任車手所
    取得之報酬（見偵卷第124頁至第125頁），而本件被告甫領
    取包裹即為警查獲，應尚未及領取報酬，且卷內亦無積極證
    據證明被告有因本件犯行獲有報酬，是就犯罪所得部分，不
    予宣告沒收，併此敘明。
據上論斷，應依刑事訴訟法第273 條之1第1項、第299條第1項前
段（僅記載程序法條），判決如主文。
本案經檢察官陳雅詩提起公訴，檢察官秦嘉瑋到庭執行職務。
中　　華　　民　　國　　111 　年　　1 　　月　　20　　日
                  刑事第十二庭  法  官  鄭淳予
上列正本證明與原本無異。
如不服本判決，應於判決送達後20日內敘明上訴理由，向本院提
出上訴狀（應附繕本），上訴於臺灣高等法院。其未敘述上訴理
由者，應於上訴期間屆滿後20日內向本院補提理由書「切勿逕送
上級法院」。
                                書記官  方信琇
中　　華　　民　　國　　111 　年　　1 　　月　　20　　日
附錄本案論罪科刑法條全文：
附錄論罪科刑法條：
中華民國刑法第339條之4
犯第三百三十九條詐欺罪而有下列情形之一者，處一年以上七年
以下有期徒刑，得併科一百萬元以下罰金：
一、冒用政府機關或公務員名義犯之。
二、三人以上共同犯之。
三、以廣播電視、電子通訊、網際網路或其他媒體等傳播工具，
    對公眾散布而犯之。
前項之未遂犯罰之。
附  件